臺灣板橋地方法院刑事判決　　　　　　　96年度訴字第2982號
公　訴　人　臺灣板橋地方法院檢察署檢察官
被　　　告　甲○○
上列被告因違反毒品危害防制條例案件，經檢察官提起公訴（九
十六年度毒偵字第五○二○號），於被告為有罪之陳述後，本院
合議庭裁定由受命法官獨任依簡式審判程序審理，茲判決如下：
    主  文
甲○○施用第一級毒品，累犯，處有期徒刑捌月。
    事  實
一、甲○○前因施用毒品違反毒品危害防制條例案件，經送勒戒
    處所觀察、勒戒後，因認有繼續施用毒品之傾向而送戒治處
    所施以強制戒治，於民國八十九年九月二十五日停止戒治所
    餘戒治期間付保護管束而釋放，嗣於九十年三月二十二日因
    保護管束期滿未經撤銷而視為強制戒治期滿執行完畢，並由
    臺灣板橋地方法院檢察署檢察官以九十年度戒毒偵字第二九
    六號為不起訴處分確定。嗣於上開強制戒治執行完畢釋放後
    五年內再度施用毒品違反毒品危害防制條例案件，經本院以
    九十四年度訴字第七○四號判處有期徒刑七月確定，甫於九
    十五年五月十三日執行完畢。
二、詎甲○○仍不知悛悔，基於施用第一級毒品之犯意，於九十
    六年六月八日十四時許，在其位於臺北縣三峽鎮○○路○段
    一八四號三樓之住處內，以針筒注射之方式施用第一級毒品
    海洛因乙次。嗣於九十六年六月九日一時二十分許，警持本
    院核發之搜索票至上址搜索，經甲○○同意而採集其尿液囑
    託鑑定後，發覺其尿液呈嗎啡陽性反應而查獲。
三、案經臺北市政府警察局移送臺灣板橋地方法院檢察署檢察官
    偵查起訴。
    理  由
一、犯罪事實之認定：
  (一)上揭犯罪事實，業據被告甲○○自白不諱，而其經採集尿液
    囑託鑑定結果，亦呈嗎啡（即海洛因進入人體後之代謝物）
    陽性反應，有臺灣尖端先進生技醫藥股份有限公司出具之濫
    用藥物尿液檢驗報告及上開檢驗報告之姓名對照表各乙份附
    卷可稽，堪信其前開自白應與事實相符。
  (二)又被告前因施用毒品違反毒品危害防制條例案件，經送勒戒
    處所觀察、勒戒後，因認有繼續施用毒品之傾向而送戒治處
    所施以強制戒治，於八十九年九月二十五日停止戒治所餘戒
    治期間付保護管束而釋放，嗣於九十年三月二十二日因保護
    管束期滿未經撤銷而視為強制戒治期滿執行完畢，並由臺灣
    板橋地方法院檢察署檢察官以九十年度戒毒偵字第二九六號
    為不起訴處分確定；嗣於上開強制戒治執行完畢釋放後五年
    內再度施用毒品違反毒品危害防制條例案件，經本院以九十
    四年度訴字第七○四號判處有期徒刑七月確定，甫於九十五
    年五月十三日執行完畢，此亦有臺灣高等法院被告全國前案
    紀錄表乙份存卷可憑。
  (三)是以本件事證明確，被告於強制戒治執行完畢釋放後五年後
    三犯施用海洛因之犯行，堪為認定，應予依法論科。
二、論罪科刑之法律適用：
  (一)按九十二年七月九日新修正之毒品危害防制條例刪除二犯及
    三犯之規定，一改修法前繁雜之處遇程序，僅將施用毒品者
    簡化區分為初犯、再犯，並認施用毒品者係屬病患性犯人，
    以觀察、勒戒戒除其身癮，並以強制戒治去除其心癮。經觀
    察、勒戒或強制戒治執行完畢釋放後，若係五年後再犯該條
    例第十條施用毒品罪者，與同條例第二十條第一項、第二項
    關於「初犯」之處理方式相同，檢察官應先聲請法院裁定令
    被告入勒戒處所觀察、勒戒，並視有無繼續施用毒品傾向，
    決定應予釋放、為不起訴之處分，或應聲請法院裁定令入勒
    戒處所強制戒治；若係五年內「再犯」同條例第十條施用毒
    品罪者，依同條例第二十三條第二項規定，檢察官則應依法
    追訴。觀諸該條例第二十條第三項之修正理由：「觀察、勒
    戒或強制戒治五年後再犯者，顯見前所實施之觀察、勒戒或
    強制戒治已足以遮斷其施用毒品之癮，為期自新及協助其戒
    除毒癮，對此五年後再犯者，爰明定仍適用初犯之規定，先
    經觀察、勒戒、強制戒治之程序。」，及同條例第二十三條
    第二項之修正理由：「為配合簡化施用毒品犯之刑事處遇程
    序，並鑑於經觀察、勒戒或強制戒治執行完畢釋放後五年內
    再犯者，其再犯率甚高，原據以實施之觀察、勒戒及強制戒
    治既已無法收其實效，自應施以刑事處遇。」。則顯然如施
    用毒品者係前經觀察、勒戒或強制戒治等治療程序執行完畢
    五年後，始再施用毒品之「初犯」，因前所執行之觀察、勒
    戒或強制戒治已足收戒除毒癮之效，自應重新執行觀察、勒
    戒或強制戒治等治療程序，並於治療程序執行完畢後，由檢
    察官為不起訴處分，毋庸對之追訴處罰；反之，在「再犯」
    之情形，因其先前所為治療程序顯未能收戒斷毒癮之效，且
    考量施用毒品者之再犯率偏高，乃簡化其刑事處遇程序，而
    逕予追訴處罰，不再施以治療程序。參酌上開立法理由，修
    正毒品危害防制條例就施用毒品者，祇於「初犯」及「五年
    後再犯」二種情形，有其追訴條件之限制，即須於初犯經觀
    察、勒戒或強制戒治釋放後，五年內均無施用毒品之行為，
    始能認其前所實施之觀察、勒戒或強制戒治已足遮斷毒癮，
    而得於五年後再犯時，再予適用初犯之規定，重行觀察、勒
    戒等程序。倘五年內已經再犯，被依法追訴處罰，縱其第三
    次（或第三次以上）施用毒品之時間在初犯釋放五年以後，
    即與「五年後再犯」之情形有別，且因已於「五年內再犯」
    ，顯見其再犯率甚高，原實施觀察、勒戒或強制戒治，已無
    法收其實效，而無五年戒斷期之存在，自無再經觀察、勒戒
    及強制戒治之必要，應由檢察官逕行起訴，始符新法修正之
    本旨。被告有前述因施用毒品而受強制戒治及科刑執行之紀
    錄，則其本件犯行即屬其強制戒治執行完畢釋放後五年後三
    犯，而與毒品危害防制條例第二十條第三項之規定僅得適用
    於「再犯」之情形不合，自應逕予訴追，而無庸再由檢察官
    聲請法院裁定令入勒戒所觀察、勒戒。
  (二)次按海洛因為毒品危害防制條例第二條第二項第一款所定之
    第一級毒品，核被告甲○○所為，係犯同條例第十條第一項
    之施用第一級毒品罪。其施用前後持有海洛因之低度行為均
    為施用之高度行為所吸收，不另論罪。又被告有前述科刑執
    行紀錄，其於有期徒刑執行完畢後五年以內故意再犯本件最
    重本刑為有期徒刑以上之罪，為累犯，應依刑法第四十七條
    第一項之規定加重其刑。
  (三)爰審酌被告有如事實欄所載施用毒品遭查獲之紀錄，素行不
    佳，且前已因強制戒治之執行而經不起訴處分，業受毒品危
    害防制條例對施用毒品人之寬典，竟仍一再施用，且於前案
    甫經執行完畢未久又為違犯，顯見並無悔意，惡性匪淺，而
    被告施用毒品為戕害自身健康之犯罪，於他人固無明顯重大
    危害，然已足對社會善良風氣產生不良影響，並斟酌其施用
    之期間與次數，及其於審理中能坦認犯行等犯罪後之態度之
    一切情狀，量處如主文所示之刑，以資儆懲。
據上論斷，應依刑事訴訟法第二百七十三條之一第一項、第二百
九十九條第一項前段、毒品危害防制條例第十條第一項、第二十
三條第二項，刑法第十一條前段、第四十七條第一項，判決如主
文。
本案經檢察官陳伯均到庭執行職務。
中　　華　　民　　國　　96　　年　　10　　月　　4 　　日
                    刑事第十庭  法　官  楊博欽
以上正本證明與原本無異
如不服本判決應於送達後十日內向本院提出上訴狀
                                書記官　李慈容
中　　華　　民　　國　　96　　年　　10　　月　　4 　　日
附錄本案論罪科刑法條全文：
毒品危害防制條例第十條
  施用第一級毒品者，處六月以上五年以下有期徒刑。
  施用第二級毒品者，處三年以下有期徒刑。
